臺灣高等法院刑事判決
111年度上訴字第1755號
上  訴  人  
即  被  告  呂冠泓


選任辯護人  黃俐律師(法扶律師)          
上列上訴人因違反毒品危害防制條例等案件，不服臺灣臺北地方
法院110年度訴字第513號，中華民國111年3月9日第一審判決（
起訴案號：臺灣臺北地方檢察署110年度偵字第3515、9545號）
，提起上訴，本院判決如下：
    主  文
上訴駁回。
    事實及理由
一、按上訴得明示僅就判決之刑、沒收或保安處分一部為之，刑
    事訴訟法第348條第3項定有明文。而為尊重當事人設定攻防
    之範圍，並減輕上訴審審理之負擔，容許上訴權人僅針對刑
    、沒收或保安處分一部提起上訴，其未表明上訴之認定犯罪
    事實部分，則不在第二審之審判範圍；如為數罪併罰之案件
    ，亦得僅針對各罪之刑、沒收、保安處分或對併罰所定之應
    執行刑、沒收、保安處分，提起上訴，其效力不及於原審所
    認定之各犯罪事實，此部分犯罪事實不在上訴審審查範圍（
    民國110年6月16日修正理由參照）。本件係被告呂冠泓提起
    上訴，依其上訴狀所載及本院審理時所述（見本院卷第37至
    40、114、148、149頁），係針對原審科刑部分提起上訴，
    是依上開規定，本院審理範圍僅限於原判決所處之刑部分，
    不及於原判決所認定之犯罪事實、所犯法條（論罪）及宣告
    沒收等其他部分，故此部分之認定，均引用第一審判決書所
    記載之事實、證據及理由（如附件）。至被告其餘被訴如起
    訴書附表編號10、11所示販賣第二級毒品罪部分，已經原審
    另為公訴不受理之判決，此部分未據上訴，不在本院審理範
    圍。
二、被告上訴意旨略以：本案因被告供出毒品來源為Line通訊軟
    體暱稱為「妹妹的爸比」、見面時稱呼為「小牛」之男子，
    經臺北市政府警察局松山分局查獲林宗翰並移送檢察官偵辦
    ，依警製報告書之記載，林宗翰於警詢中自白確有於本案期
    間販賣甲基安非他命與被告，故被告確實符合供出毒品來源
    之情形，該案偵查結果，雖因被告未明確陳述交易之時間、
    數量及金額，且被告之陳述內容與林宗翰不盡相符，而經檢
    察官為不起訴處分，但原判決僅以檢察官之偵查結果，並未
    依職權調查認定，即認本件並無毒品危害防制條例第17條第
    1項之適用，自有違誤，且原審量刑亦屬過重，請依刑法第5
    7條規定，從輕量刑云云，指謫原判決不當。
三、經查：
　　㈠按毒品危害防制條例第17條第1項規定：「犯第4條至第8條
      、第10條或第11條之罪，供出毒品來源，因而查獲其他正
      犯或共犯者，減輕或免除其刑。」其立法理由謂：「為有
      效破獲上游之製毒組織，鼓勵毒販供出所涉案件毒品之來
      源，擴大落實毒品之追查，俾有效斷絕毒品之供給，以杜
      絕毒品氾濫，對查獲之毒販願意供出毒品來源，因而查獲
      其他正犯或共犯者，採行寬厚之刑事政策，擴大適用範圍
      ，並規定得減免其刑。」所稱「供出毒品來源，因而查獲
      其他正犯或共犯者」，係指犯罪行為人供出毒品來源之對
      向性正犯，或與其具有共同正犯、共犯（教唆犯、幫助犯
      ）關係之毒品由來之人的相關資料，使調查或偵查犯罪之
      公務員據以對之發動調查或偵查程序，並因此而確實查獲
      其人、其犯行而言。又犯罪行為人之「供出毒品來源」，
      與調查或偵查犯罪之公務員對該人發動調查或偵查並進而
      查獲之間，論理上須具有先後且相當之因果關係。犯罪行
      為人所供毒品來源倘與「本案」起訴犯行無關，自與上開
      規定不合。至有無因此而確實查獲其人、其犯行，須視個
      案調查或偵查之情形及結果而定。司法警察（官）係偵查
      輔助機關，依刑事訴訟法第230條、第231條規定，受檢察
      官之指揮或命令偵查犯罪，其知有犯罪嫌疑者，應即開始
      調查，並將調查之結果報告該管檢察官。檢察官依同法第
      228條第2項、第231條之1規定，得命司法警察（官）調查
      犯罪情形及蒐集證據，並提出報告。對於司法警察（官）
      移送或報告之案件，認為調查未備者，得將卷證發回、命
      其補足，或發交其他司法警察（官）調查。司法警察（官
      ）應於補足或調查後，再行移送或報告。是司法警察（官
      ）知有犯罪嫌疑，即得開始調查，並應將調查結果報告或
      移送檢察官，不以調查所得之證據足認調查對象有犯罪嫌
      疑者為限。檢察官偵查結果，如認犯罪嫌疑不足，應為不
      起訴處分。是犯罪行為人供出之毒品來源，雖經司法警察
      （官）發動調查，並移送檢察官偵辦，倘檢察官偵查結果
      ，認其人犯罪嫌疑不足，而為不起訴處分，自不能謂已確
      實查獲其人、其犯行。法院未依上述規定對犯罪行為人減
      輕或免除其刑，尚難指為違法（最高法院111年度台上字
      第1183號判決意旨參照）。經查，原判決已敘明：被告固
      陳稱本案販賣給王卓堂、王偉祥之毒品來源有「小牛」即
      「跟著妹妹的爸比」，另販賣給黃俊琿之毒品有部分來源
      為「阿哲」即「Ricky」或丁筵哲等語，然經向移送單位
      及檢察官詢問是否有因被告之供述因而查獲前述「小牛」
      、「跟著妹妹的爸比」、「阿哲」、丁筵哲等節，臺北市
      政府警察局松山分局於110年7月22日以北市警松分刑字第
      0000000000號函復稱：有因被告查獲暱稱「妹妹的爸比」
      之林宗翰，已移送臺北地檢署偵辦等語，檢察官於110年7
      月28日以北檢邦調110偵3515字第0000000000號函復略以
      ：被告供出之林宗翰，因證據不足，另為不起訴處分等語
      ，此部分俱有卷內資料可按（見原審卷第86、87、93、10
      5至107頁）。是被告所指毒品來源之人即林宗翰，經檢察
      官偵查結果，既認此部分犯罪嫌疑不足而為不起訴處分，
      自不能謂已確實查獲其人、其犯行，則原審未依毒品危害
      防制條例第17條第1項規定減輕其刑，按上說明，並無違
      法可言。何況上開林宗翰毒品案件經職權送再議結果，臺
      灣高等檢察署以110年度上職議字第6782號維持原不起訴
      處分而為駁回再議之處分確定（見本院卷第139頁），就
      被告所指毒品來源為林宗翰一事，顯已無從再請檢察官究
      明查處，被告所為，難認合於上開減免其刑之規定。是被
      告以前詞主張本件有毒品危害防制條例第17條第1項之減
      免其刑規定之適用云云，並不足採。
　  ㈡按量刑輕重，屬法院得依職權自由裁量之事項，苟其量刑
      已以行為人之責任為基礎，並斟酌刑法第57條各款所列情
      狀，在法定刑度內，酌量科刑，無偏執一端，致明顯失出
      失入情形，自不得指為不當或違法。查原判決就被告犯罪
      事實㈠至㈧所犯修正前毒品危害防制條例第4條第2項之販
      賣第二級毒品罪，㈨至所犯現行毒品危害防制條例第4條
      第2項之販賣第二級毒品罪，所犯現行毒品危害防制條例
      第4條第6項、第2項之販賣第二級毒品未遂罪，被告雖構
      成累犯，但依司法院釋字第775號解釋意旨裁量後，均不
      依刑法第47條第1項規定加重其刑，並就㈩至所犯各罪，
      均依現行毒品危害防制條例第17條第2項之規定，減輕其
      刑，就所犯之罪，依刑法第25條第2項未遂犯規定減輕其
      刑後，審酌被告明知甲基安非他命為第二級毒品，卻為圖
      一己私利，任意將甲基安非他命販售予他人助長毒品流通
      ，戕害國民健康與社會治安程度至鉅，並分別考量被告販
      賣第二級毒品之價金及數量，本案販賣對象共有3人，所
      示之交易尚未完成，以及被告於偵查時原僅部分坦承，嗣
      於原審審理時終知全部坦承，暨其智識程度及家庭經濟狀
      況等一切情狀，分別量處如原附表一編號一至十五宣告刑
      及沒收欄所示之刑及沒收，並依法定其應執行刑為有期徒
      刑13年（見原判決第7至10頁），顯已以行為人之責任為
      基礎，審酌刑法第57條各款所列情形，為科刑輕重標準之
      綜合考量，其量定之刑罰，並未逾越法定刑度，亦無明顯
      失出失入之情形，且合併定之應執行刑，並未踰越刑法第
      51條第5款所定法律之外部性界限，刑度也有所減輕，顯
      已給予適度之刑罰折扣，符合法律授與裁量權之目的，與
      所適用法規目的之內部性界限無違，並無出於恣意裁量，
      按上說明，自難遽指違法或不當。
四、綜上說明，被告以前詞指摘原判決不當，並無理由，本件上
    訴應予駁回。　　　　
據上論斷，應依刑事訴訟法第368條、第373條，判決如主文。
本案經檢察官王貞元提起公訴，檢察官沈念祖到庭執行職務。　
中　　華　　民　　國　　111 　年　　7 　　月　　20　　日
                  刑事第十四庭  審判長法　官  黃斯偉
                                      法　官  黎惠萍
                                      法　官  許泰誠
以上正本證明與原本無異。
如不服本判決，應於收受送達後20日內向本院提出上訴書狀，其
未敘述上訴之理由者並得於提起上訴後20日內向本院補提理由書
（均須按他造當事人之人數附繕本）「切勿逕送上級法院」。
                                      書記官  朱子勻
中　　華　　民　　國　　111 　年　　7 　　月　　20　　日